臺灣新竹地方法院刑事判決　　　　　　　 96年度易字第486號
公　訴　人　臺灣新竹地方法院檢察署檢察官
被　　　告　甲○○
上列被告因違反毒品危害防制條例案件，經檢察官提起公訴（九
十六年度偵緝字第二五二號），本院判決如下：
    主  文
甲○○持有第二級毒品，累犯，處有期徒刑伍月，如易科罰金，
以銀元佰元即新臺幣玖佰元折算壹日。減為有期徒刑貳月又拾
伍日，如易科罰金，以銀元佰元即新臺幣玖佰元折算壹日。扣
案之安非他命壹包（毛重零點貳公克），沒收銷燬之。
    事  實
一、甲○○有竊盜、違反懲治盜匪條例案件前科，最近一次則因
    竊盜案件，經本院以九十年度易字第三六九號判決判處有期
    徒刑七月確定，並接續執行前案之殘刑後，於民國九十二年
    八月三十一日縮刑期滿執行完畢。
二、甲○○明知安非他命為毒品危害防制條例管制之第二級毒品
    ，不得非法持有，竟基於持有第二級毒品安非他命之犯意，
    於不詳時地，自綽號「包子」之真實姓名年籍不詳之人處取
    得第二級毒品安非他命一包（毛重０點二公克），而非法持
    有，並將該包安非他命藏置在其位於新竹市○○路四三一巷
    六六號居處房間內。嗣警方於九十五年二月二十五日零時十
    分許，持本院核發之搜索票搜索其上址住處時，當場在其房
    間內查扣上開安非他命一包，而查知上情。
三、案經新竹市警察局第二分局報請臺灣新竹地方法院檢察署檢
    察官偵查起訴。
    理  由
一、程序部分：
（一）本件持有第二級毒品罪，係最重本刑為二年以下有期徒刑
      、拘役或新臺幣三萬元以下罰金之罪，為刑事訴訟法第三
      百七十六條第一款所列之罪之案件，不適用刑事訴訟法第
      二百八十四條之一之規定，應由受命法官獨任進行審判程
      序。
（二）再按被告以外之人於審判外之言詞或書面陳述，除法律另
      有規定者外，不得作為證據，刑事訴訟法第一百五十九條
      第一項固有明文規定。惟被告以外之人於偵查中向檢察官
      所為之陳述，除顯有不可信之情況者外，得為證據。被告
      以外之人於審判外之陳述，雖不符刑事訴訟法第一百五十
      九條之一至之四之規定，惟經當事人於審判程序同意作為
      證據，法院審酌該言詞陳述或書面陳述作成時之情況，認
      為適當者，亦得為證據，復為同法第一百五十九條之一第
      二項、第一百五十九條之五第一項所明定。本案證人李江
      河、金鳳於偵查中之陳述，並無顯不可信之情況，且經被
      告甲○○同意援引作為證據，本院審酌後亦認為適當，故
      該證人於審判外之陳述，自得作為本案之證據。又按本案
      認定事實所引用之文書證據，並無證據證明係公務員違背
      法定程式所取得，亦無刑事訴訟法第一百五十九條之四之
      顯有不可信之情況與不得作為證據之情形，本院斟酌本案
      卷內之證據並非非法取得，亦無證明力明顯過低之情形，
      且經本院於審判期日依法進行證據之調查、辯論，被告於
      訴訟上之程序權，已受保障，前揭各該證據，均得採為證
      據，以上均先予敘明。
二、本院認定犯罪事實所憑之證據及理由：
（一）被告於警詢中之自白：警方在我睡的床墊下所查獲之安非
      他命是我的，是我向一位叫包子的男子以新臺幣二千元所
      購買的（參九十五年度毒偵字第四九四號偵查卷第五頁背
      面）。
（二）並有新竹市警察局第二分局搜索扣押筆錄、扣押物品目錄
      表及扣案之毒品照片三張在卷可查（參同上卷第一一至一
      五頁）。
（三）而扣案之毒品經送驗後有甲基安非他成份一節，復有憲兵
      司令部刑事鑑識中心九十五年九月二十九日（九五）安鑑
      字第０一六六二號鑑驗通知書一紙在卷可稽（參九十五年
      度偵字第四九九五號偵查卷第七頁），可證被告所持有扣
      案之物，確屬第二級毒品無訛。
（四）另被告於查獲時親採之尿液送驗後，並無安非他命類毒品
      陽性反應一節，有新竹市警察局辦理煙毒、麻醉藥品案尿
      液送驗人真實姓名代號對照表暨送驗登記簿及臺灣檢驗科
      技股份有限公司九十五年三月二十日出具之濫用藥物尿液
      檢驗報告各一紙在卷可查（參九十五年度毒偵字第四九四
      號偵查卷第三七、三八頁），可證被告並非係為施用第二
      級毒品安非他命而持有第二級毒品安非他命，而係單純持
      有第二級毒品安非他命。
（五）被告於偵查時先改稱被朋友栽贓云云（參同上卷第二０頁
      ），其後又改稱是不認識的朋友放在伊床上云云，同一偵
      查庭其後再度改稱是姓金的朋友買來放在伊住處，放了六
      天，伊不知道是毒品云云，待檢察官訊以既不知是毒品，
      如何得知是姓金的朋友放在其住處床上等語時，又改稱當
      時伊在睡覺，是老婆去開門，姓金的朋友進來，後來警方
      就來了（參九十五年度偵緝字第六一０號偵查卷第一五頁
      ），被告於偵查中其後遭通緝到案，再改稱是一男一女在
      伊睡覺時到伊家中放毒品，六天後警察才來云云（九十六
      年度偵緝字第二五二號偵查卷第一四頁），被告供詞前後
      數度翻異，且始終無法使其妻到庭作證上情，所辯已難採
      信。而證人即執行搜索程序之警員李江河具結證述：當時
      根據線報係欲搜索被告之弟李中華，李中華與甲○○住在
      一起，雖未查獲李中華，但甲○○有毒品前科，經其同意
      而進入搜索，那是一個小房間，只有一張床，我們翻起草
      蓆就看到安非他命等語（參同上卷第二六頁），可見警方
      當時原欲搜索者並非被告，而係其弟李中華，係因被告在
      場且同意執行搜索，始查獲本案，是難認有預知被告將受
      搜索而予以事先置放毒品至被告床下以栽贓被告之可能性
      存在，況且證人金鳳亦證述：不認識被告甲○○，亦與李
      中華不熟，當時沒有要去找李中華，且毒品自己用都不夠
      了，不可能放在被告那邊等語（參同上卷第三三頁）明確
      。被告於本院行準備程序時，再度改口查獲當日是金鳳帶
      了警察進來，就搜出一包安非他命，因為警察叫伊承認，
      伊就承認云云，本院依據上述說明，堪認被告前後供述多
      次不一，且不符常情，均無法採信。事證明確，犯行已堪
      認定。
三、論罪及科刑之審酌：
（一）新舊法之比較
    １、查被告行為後，刑法部分條文業於九十四年一月七日修
        正，九十四年二月二日公布，九十五年七月一日施行，
        現行刑法第二條第一項規定：「行為後法律有變更者，
        適用行為時之法律，但行為後之法律有利於行為人者，
        適用最有利於行為人之法律」，上開規定乃與刑法第一
        條罪刑法定主義契合，而貫徹法律禁止溯及既往原則，
        係規範行為後法律變更所生新舊法律比較適用之準據法
        ，是刑法第二條本身雖經修正，但該條既屬適用法律之
        準據法，本身尚無比較新舊法之問題，應一律適用裁判
        時之現行刑法第二條第一項之規定，為「從舊從輕」之
        比較，以決定適用之刑罰法律，先予敘明。且比較時應
        就罪刑有關之共犯、未遂犯、想像競合犯、牽連犯、連
        續犯、結合犯，以及累犯加重、自首減輕暨其他法定加
        減原因（如身分加減）與加減例等一切情形，綜其全部
        罪刑之結果而為比較，此有最高法院九十五年第八次刑
        事庭會議決議可資參照。
    ２、罰金刑之比較：毒品危害防制條例第十一條第二項之罪
        ，法定刑有或科新臺幣三萬元以下罰金，查被告行為時
        之刑法第三十三條第五款原規定主刑之種類如下：「五
        、罰金：一元以上」；該條款嗣修正為：「主刑之種類
　　　　如下：五、罰金：新臺幣一千元以上，以百元計算之」
　　　　。是修正後罰金刑最高額上限雖無變更，惟最低額下限
  　　　則提高為新臺幣一千元，比較修正前後之規定，自以行
    　　為時科處罰金刑之法律較有利被告。
    ３、易科罰金之比較：被告行為時之刑法第四十一條第一項
        前段規定：「犯最重本刑為五年以下有期徒刑以下之刑
        之罪，而受六個月以下有期徒刑或拘役之宣告，因身體
        、教育、職業、家庭之關係或其他正當事由，執行顯有
        困難者，得以一元以上三元以下折算一日，易科罰金」
        ，其行為時之易科罰金折算標準，修正前罰金罰鍰提高
        標準條例第二條前段（現已刪除）規定，就其原定數額
        提高為一百倍折算一日，則被告行為時之易科罰金折算
        標準，應以銀元三百元折算一日，經折算為新臺幣後，
        應以新臺幣九百元折算為一日。惟修正公布施行之刑法
        第四十一條第一項前段則規定：「犯最重本刑為五年以
        下有期徒刑以下之刑之罪，而受六個月以下有期徒刑或
        拘役之宣告者，得以新臺幣一千元、二千元或三千元折
        算1日，易科罰金」，比較修正前後之易科罰金折算標
        準，以行為時之舊法較有利於被告。
　　４、累犯之比較：再按刑法第四十七條：「受有期徒刑之執
  　　　行完畢，或受無期徒刑或有期徒刑一部之執行而赦免後
    　　，五年以內再犯有期徒刑以上之罪者，為累犯，加重本
      　刑至二分之一。」之規定，業經修正第一項為：「受徒
        刑之執行完畢，或一部之執行而赦免後，五年以內故意
        再犯有期徒刑以上之罪者，為累犯，加重本刑至二分之
        一。」；第二項為：「第九十八條第二項關於因強制工
        作而免其刑之執行者，於受強制工作處分之執行完畢或
        一部之執行而免除後，五年以內故意再犯有期徒刑以上
        之罪者，以累犯論。」。本件被告不論依修正前之刑法
        第四十七條或修正後之刑法第四十七條第一項之規定，
        均構成累犯，對被告而言並無有利或不利之情形，自不
        生新舊法比較之問題，應逕依裁判時之刑法第四十七條
        第一項規定論以累犯並加重其刑。
　　５、綜上比較結果，參照上開最高法院判例認為罪刑應整個
　　　　適用，不能割裂而分別適用有利益條文，及有關易刑處
  　　　分部分適用最有利於行為人法律之見解，而分別適用相
　　    關之規定。
（二）罪名：核被告甲○○所為，係犯毒品危害防制條例第十一
      條第二項持有第二級毒品罪。
（三）累犯：被告前因竊盜案件，經本院以九十年度易字第三六
      九號判決判處有期徒刑七月確定，並接續執行前案之殘刑
　    後，於九十二年八月三十一日縮刑期滿執行完畢一節，有
      臺灣高等法院被告全國前案紀錄表及臺灣新竹地方法院檢
      察署刑案資料查註紀錄表各一件在卷可稽，是其於五年以
      內故意再犯本件有期徒刑以上之罪，為累犯，應依刑法第
      四十七條第一項規定加重其刑。
（四）量刑：爰審酌被告無視法令之禁止，持有足以導致精神障
      礙及生命危險之成癮性毒品，兼以持有毒品之數量尚非甚
      多，及其事後否認犯行，未見悔意等一切情狀，量處如主
      文所示之刑，併諭知易科罰金之折算標準，以資懲儆。
（五）減刑：查被告甲○○所犯上開之罪，犯罪時間係在九十六
      年四月二十四日以前，核與中華民國九十六年罪犯減刑條
      例第二條第一項第三款規定相符，應依該條例第二條第一
　　　項第三款、第七條之規定，減其宣告刑二分之一，爰依法
　　  減輕其刑如主文所示。
（六）沒收：扣案之甲基安非他命一袋（毛重０．二公克）屬管
      制之第二級毒品，應依毒品危害防制條例第十八條第一項
      前段之規定，沒收銷燬之。
四、適用之法律：
（一）刑事訴訟法第二百八十四條之一、第二百九十九條第一項
      前段。
（二）毒品危害防制條例第十一條第二項、第十八條第一項前段
      。
（三）刑法第二條第一項、第十一條前段、修正前刑法第四十一
      條第一項前段、刑法第四十七條第一項。
（四）中華民國九十六年罪犯減刑條例第二條第一項第三款、第
      七條。
（五）修正前罰金罰鍰提高標準條例第二條。
（六）現行法規所定貨幣單位折算新臺幣條例第二條。
本案經檢察官林忠義到庭執行職務。
中　　華　　民　　國　　96　　年　　8 　　月　　31　　日
                    刑事第五庭  法  官　  楊麗文
以上正本證明與原本無異。
如不服本判決應於收受本判決後十日內向本院提出上訴書狀，其
未敘述上訴理由者，並得於提起上訴後二十日內向本院補提理由
書狀 (均須按他造當事人之人數附繕本)「切勿逕送上級法院」
。
中　　華　　民　　國　　96　　年　　8 　　月　　31　　日
　                              書記官　蕭惠婷
附錄本案論罪科刑法條：
毒品危害防制條例第十一條第二項
持有第二級毒品者，處二年以下有期徒刑、拘役或新臺幣三萬元
以下罰金。
